最高法院刑事判決　　　　　　　　　　　　　　　八十八年度台上字第三三○八號
　　上訴人　甲○○
　　被　告　乙○○
右上訴人因自訴被告誣告等罪案件，不服台灣高等法院中華民國八十六年三月二十日
第二審判決（八十五年度上訴字第五二○三號，自訴案號：台灣基隆地方法院八十五
年度自字第二四號），提起上訴，本院判決如左：
    主  文
上訴駁回。
    理  由
一、誣告、偽造私文書部分：
按刑事訴訟法第三百七十七條規定，上訴於第三審法院，非以判決違背法令為理由，
不得為之。是提起第三審上訴，應以原判決違背法令為理由，係屬法定要件。如果上
訴理由狀並未依據卷內訴訟資料，具體指摘原判決不適用何種法則或如何適用不當，
或所指摘原判決違法情事，顯與法律規定得為第三審上訴理由之違法情形，不相適合
時，均應認其上訴為違背法律上之程式，予以駁回。又採證認事係屬事實審法院之職
權。本件原判決以刑法第一百六十九條第一項之誣告罪，乃以明知所訴虛偽為構成要
件，若誤認有此事實，或以為有此嫌疑，自不得遽指為誣告。被告乙○○雖曾向台灣
基隆地方法院檢察署告訴自訴人侵占，惟經檢察官偵查終結，認上訴人甲○○涉有該
等罪嫌而依法提起公訴，有卷附該起訴書在卷可稽，尚難認被告有以虛構不實之事項
故為申告之情事，令負誣告罪責。又以上訴人甲○○自訴意旨所指嬰可麗實業有限公
司（下稱嬰可麗公司）、幫姆實業有限公司（下稱幫姆公司）民國八十四年十月二十
三日股東會議紀錄，所載「由乙○○擔任新董事長，原有董事長甲○○罷免之」係由
被告偽造云云，然稽之扣案之股東會議紀錄，其中幫姆公司部分，簽名者除上訴人及
被告外，尚有吳清林、章兩詳、徐啟隆；嬰可麗公司部分，除上訴人及被告外，尚有
吳國華、吳清林、章兩詳（林文得退）之簽名，而吳清林、章兩詳在第一審均證稱確
有決議上開內容無訛。吳清林復證稱：當時吳國華在場等語；即上訴人亦自承吳國華
簽名可能是自己簽的。上訴人之妻徐秀美亦證稱：徐啟隆三字是其所寫各等語。經核
前揭二份會議紀錄「甲○○」部分之簽名，與甲○○於第一審及原審調查時訊問筆錄
上簽名雷同，又上開二份會議紀錄之簽名，均緊接決議事項之末行，且該二份紀錄所
載之決議事項其行數亦非相同，當非簽名者於空白紀錄上預先簽名，渠等既於會議紀
錄上簽名確認，即難認被告有何偽造會議紀錄情事。至嬰可麗公司之會議紀錄，簽名
４下雖載「林文得退章兩詳」，然被告辯稱係由欲取代之章兩詳註記原股東林文得退
出之意，觀之所簽林文得名下既有「退」字之記載，被告所辯應堪信憑，要難執此「
林文得退」之註記，即推定林文得之簽名係被告所偽造。而幫姆公司之會議紀錄雖決
議事項２之末行係插於與３間之行線上，然除該行外，其決議事項所載之行數與嬰可
麗公司會議紀錄之行數不同，而簽名既均係緊接決議事項之末行，亦難憑以推測該會
議紀錄係被告所偽造。因認被告所辯無誣告、偽造文書情事，堪予採信。此外，復查
無其他積極證據，足認被告有此部分之犯行，而以不能證明被告此部分之犯罪，維持
第一審關於諭知被告誣告及偽造文書部分無罪之判決，已敘明其調查證據取捨之結果
，及論斷之依據和理由；就形式上觀察，所為論斷並無何違背法令之情事，尚難指為
違法。上訴意旨僅泛稱被告既非上開二公司之負責人，更非持票人，卻謊報支票遺失
，辦理掛失止付及公示催告，並指控上訴人及徐美珍、徐玉琴涉嫌侵占，實已觸犯誣
告罪；八十四年十月二十三日，公司根本未召開會議，何來會議紀錄，自屬偽造云云
。對於原審關於此部分之判決，究竟有何違背法令之情形，未依卷內資料為具體之指
摘，徒為事實之爭辯，自難執為適法之第三審上訴理由，應認其關於此部分之上訴違
背法律上之程式，予以駁回。
二、背信、業務侵占、詐欺、準誣告部分：
按刑事訴訟法第三百七十六條所列各罪之案件，經第二審判決者，不得上訴於第三審
法院，法有明文。本件上訴人甲○○自訴被告乙○○誣告等罪案件，就自訴被告背信
、業務侵占、準誣告（以上部分原判決諭知自訴不受理）、詐欺（此部分原判決諭知
無罪）等部分，原判決係認被告涉犯刑法第三百四十二條第一項之背信罪、第三百三
十六條第二項之業務侵占罪、第三百三十九條第一項之詐欺取財罪、第一百七十一條
第一項之準誣告罪，上開各罪核屬刑事訴訟法第三百七十六條第五款、第三款、第四
款、第一款之案件，依上開說明，既經第二審判決，自不得上訴於第三審法院。縱此
部分與前述誣告及偽造私文書部分有牽連關係，為裁判上一罪，但其誣告及偽造私文
書部分之上訴為不合法，本院應從程序上予以駁回，而無從為實體上判決，對於輕罪
之此部分，亦無從適用審判不可分原則，為實體上審判。上訴人對於此部分竟復提起
上訴，顯為法所不許，應予駁回。
據上論結，應依刑事訴訟法第三百九十五條前段，判決如主文。
中      華      民      國    八十八    年      六      月    二十四    日
                              最高法院刑事第五庭
                                  審判長法官  董  明  霈
                                        法官  丁  錦  清
                                        法官  賴  忠  星
                                        法官  林  茂  雄
                                        法官  王  居  財
      右正本證明與原本無異
                                              書  記  官
中      華      民      國    八十八    年      七      月      一      日
